臺灣高等法院刑事判決
111年度上易字第1061號
上  訴  人  臺灣桃園地方檢察署檢察官
被      告  鄭才峰


上列上訴人因被告竊盜案件，不服臺灣桃園地方法院110年度易
字第958號，中華民國111年3月7日第一審判決（起訴案號：臺灣
桃園地方檢察署110年度偵字第30767號），提起上訴，本院判決
如下： 
    主  文
原判決撤銷，發回臺灣桃園地方法院。
    理  由
一、原判決意旨略以：被告鄭才峰於民國110年6月23日凌晨3時7
    分許，在桃園市○○區○○街00號前，徒手竊取廖昌寶所有設置
    該處之監視器鏡頭1支，得手後旋徒步逃逸，因認被告涉犯
    刑法第320條第1項之竊盜罪嫌。按告訴或請求乃論之罪未經
    告訴，應諭知不受理判決，刑事訴訟法第303條第3款定有明
    文。檢察官起訴認被告於前開時地，以徒手拔下廖昌寶門口
    監視器鏡頭之方式侵害他人之財產法益為竊盜罪，惟若法院
    認為被告係犯毀損罪，屬於就同一被訴事實之不同評價，其
    基礎之客觀事實（於本案指拔下鏡頭之行為）所侵害法益屬
    同一財產法益，僅行為人實施犯罪行為之主觀犯意不同，為
    節省司法資源之負擔，為使國家之刑罰權得以迅速實現，應
    認前開二罪之社會基本事實同一而得於審判中變更起訴法條
    。次按毀損罪為告訴乃論之罪，倘經認定客觀之基礎事實成
    立，惟應為毀損罪名之評價，經查明該事實未據合法告訴，
    則依法即應為不受理判決。本案依卷內證據尚無法證明被告
    拔取廖昌寶設置於桃園市○○區○○街00號前監視器鏡頭之目的
    係基於不法所有之意圖，然其既係基於毀損致令不堪用之目
    的而為，揆諸前揭說明意旨，就被訴之事實應變更起訴法條
    為刑法第354條之毀損罪。惟該罪依同法第357條之規定須告
    訴乃論，然證人廖昌寶於警詢時稱：我於110年6月23日5時1
    0分起床時，發現住家外的監視器1支不見了，經查看其他監
    視器發現為一男子「竊取」，所以我就報警處理，我要對該
    犯嫌提「竊盜」告訴及附帶民事賠償（見偵卷第28頁）等語
    ，足見廖昌寶於110年6月23日製作警詢筆錄時，係欲追究被
    告之竊盜犯行，故迄今無人就被告上開毀損行為提出合法告
    訴，揆諸首揭規定意旨，諭知不受理判決。
二、上訴意旨略以：
　㈠按刑事法關於財產犯罪所定之「不法所有意圖」之意思條件
    ，係指欠缺適法權源，仍圖將財產移入自己實力支配管領下
    ，得為使用、收益或處分之情形而言（最高法院106年度台
    上字第2535號判決意旨可供參酌）。觀之卷附監視器錄影畫
    面截圖可知，被告拔取廖昌寶設置之監視器鏡頭後，即手持
    該支監視器鏡頭離去（見110年度偵字第30767號卷第47頁）
    ，而非將該鏡頭破壞殆盡後隨即丟棄於現場，又被告經員警
    調閱監視器畫面循線查獲並於接獲前往警局製作筆錄之通知
    後，始將該監視器鏡頭返還廖昌寶，且該支監視器鏡頭外觀
    完整，並無破損痕跡等情，亦有桃園市政府警察局平鎮分局
    員警職務報告、廖昌寶具領簽名之贓證物認領保管單、已尋
    回之監視器鏡頭照片等在卷可稽（見原審110年度壢簡字第1
    515號卷第33頁、本署110年度偵字第30767號卷第35、51頁
    ），顯見被告乃係拿取他人之財物離去，且被告可掌握該物
    去向而隨時返還被害人，實與單純砸毀監視器鏡頭而使他人
    之物喪失功能或效用之行為有異，則被告於將被害人廖昌寶
    之監視器鏡頭拿走之際，即已將該物排除權利人而置於自己
    實力支配之下，足認被告具備不法所有意圖，其已成立竊盜
    犯行無訛。
  ㈡再按告訴乃論之罪，告訴人之告訴，祇須指明所告訴之犯罪
    事實及表示希望訴追之意思，即為已足。其所訴之罪名是否
    正確或無遺漏，在所不問（最高法院73年台上字第5222號判
    例意旨參照）。又告訴乃論之罪，告訴人祇須表示訴究之意
    思為已足，不以明示其所告訴者為何項罪名或言明「告訴」
    為必要，且依其所陳述之事實，客觀上已可認其有訴追之意
    思，仍屬合法之告訴（最高法院90年台上字第7205號判決意
    旨參照）。被害人廖昌寶於110年6月23日警詢時業已指稱：
    「我於110年6月23日5時10分起床時，發現我住○○○○街00號
    ）外面的監視器1支不見了，於是我看其他監視器鏡頭晝面
    ，發現我的監視器於110年6月23日3時7分30秒時，遭一名頭
    戴深色鴨舌帽、白色短袖上衣、深色短褲、深色鞋子的男子
    竊取，所以我就報警處理」、「我要對該犯嫌提竊盜告訴及
    附帶民事賠償」等語（見110年度偵字第30767號卷第28頁）
    ，是以廖昌寶於警詢時已表示對其所有之監視器鏡頭遭人拔
    取一事提出竊盜告訴，縱廖昌寶告訴之罪名「竊盜」與原審
    認定之「毀損」罪名不同，然廖昌寶既已表明請求訴究之意
    思，且係於知悉後6個月内提出告訴，其告訴自屬合法。原
    審未察，竟錯誤認定本件無人提出合法告訴等語而逕行論知
    公訴不受理，認事用法顯有違誤之處。
三、經查：
  ㈠按告訴乃論之罪，告訴人祇須表示訴究之意思為已足，不以
    明示其所告訴者為何項罪名為必要。告訴人在偵查中已一再
    表示要告訴，雖未明示其所告訴之罪名，但依其所陳述之事
    實，仍無礙於告訴之效力；又告訴乃論之罪，告訴人訴人祇
    須表示訴究之意思為已足，不以明示其所告訴者為何項罪名
    或言明「告訴」為必要，且依其所陳述之事實，客觀上已可
    認其有訴追之意思，仍屬合法之告訴（最高法院74年台上字
    第1281號判決、90年度台上字第7205號裁判意旨參照）。
　㈡原審認本案被告涉犯刑法第354條毀損罪嫌，依據刑法第357
    條規定，係屬告訴乃論之罪，此參以該法文規定均無疑義，
    合先敘明。
  ㈢又桃園市政府警察局平鎮分局北勢派出所於110 年6 月23日7
     時9 分許，對被害人為調查筆錄中，警方詢問：「是否要
    向對方提出竊盜告訴及附帶民事賠償？」被害人答稱：「我
    要對該犯嫌提竊盜告訴」（見偵字卷第28頁）。復稽之，告
    訴乃論之罪，告訴人祇須表示訴究之意思為已足，不以明示
    其所告訴者為何項罪名或言明「告訴」為必要，且依其所陳
    述之事實，客觀上已可認其有訴追之意思，仍屬合法之告訴
    ，則被害人於警方詢問就是否對被告提出告訴乙節，其上揭
    回答縱罪名與原審認定有不一致之處，仍不影響告訴之意思
    。
  ㈣從而，苟本案被害人如於警方製作調查筆錄時就是否對被告
    訴追乙節，已表明上情，能否謂無訴追之意？自值得研求。
    原審判決以本案未據被害人即告訴權人提出毀損告訴，欠缺
    訴追要件為由，依據刑事訴訟法第303 條第3 款規定逕為公
    訴不受理之判決，似有違誤。又本院認鄭才峰雖屬被告身分
    ，其審級利益、訴訟權不應予以剝奪仍須予以保障；而被告
    與告訴人間亦有商談賠償、和解，撤回告訴之訴訟利益，自
    有撤銷原審判決發回原審法院審理之必要，並不經言詞辯論
    為之。
據上論斷，應依刑事訴訟法第369 條第1 項但書、第372 條，判
決如主文。 
中　　華　　民　　國　　111 　年　　7 　　月　　29　　日
                  刑事第八庭  審判長  法　官 陳世宗
                                      法　官 吳勇毅
                                      法　官 呂寧莉

以上正本證明與原本無異。
不得上訴。
                                    書記官   賴資旻
中　　華　　民　　國　　111 　年　　7 　　月　　29　　日